臺灣基隆地方法院民事裁定  
111年度補字第530號
原      告  簡旭志  

訴訟代理人  葉鞠萱律師  
被      告  林簡明雄  
            陳錫卿    
            陳素月    
            陳同利    
            陳素娥    
上列當事人間塗銷地上權登記事件，本院裁定如下：
    主  文
本件訴訟標的價額核定為新臺幣玖萬捌仟玖佰陸拾元。
原告至遲應於前開核定訴訟標的價額之裁定確定後五日內，向本
院補繳第一審裁判費新臺幣壹仟元。如未依期補正，即以裁定駁
回其訴。
    理  由
一、提起民事訴訟，應依民事訴訟法之規定繳納裁判費。訴訟標
    的之價額，由法院核定；核定訴訟標的之價額，以起訴時之
    交易價額為準；無交易價額者，以原告就訴訟標的所有之利
    益為準；以一訴主張數項標的者，其價額合併計算之。但所
    主張之數項標的互相競合或應為選擇者，其訴訟標的價額，
    應依其中價額最高者定之；因地上權、永佃權涉訟，其價額
    以1年租金15倍為準；無租金時，以1年所獲可視同租金利益
    之15倍為準；如1年租金或利益之15倍超過其地價者，以地
    價為準，民事訴訟法第77條之1第1項、第77條之2、第77條
    之4分別定有明文。又當事人請求雖屬不同訴訟標的，惟自
    經濟上觀之，其訴訟目的一致，不超出終局標的範圍，其訴
    訟標的之價額，應擇其中價額較高者定之（最高法院95年度
    台抗字第64號、102年度台抗字第458號裁定意旨參照）。
二、原告起訴未據繳納裁判費，其起訴聲明求為判決：㈠兩造間
    就坐落新北市○○區○○段0000地號土地（下稱系爭土地）設定
    權利範圍39.27平方公尺、存續期間無限期、收件年期民國3
    8年、收件字號為雙溪字第000069號之地上權應予終止，㈡被
    告應就前項所示之地上權辦理繼承登記後予以塗銷，屬因地
    上權涉訟，應依前揭規定，核定其訴訟標的之價額（最高法
    院103年度台抗字第40號民事裁定意旨參照）。惟依系爭土
    地登記謄本所示，權利人簡清發於系爭土地所設定之地上權
    並未記載地租，原告亦未陳報地上權契約，依土地法第105
    條準用第97條第1項「城市地方房屋之租金，以不超過土地
    及其建築物申報總價年息百分之十為限」之規定計算，系爭
    土地1年所獲可視同租金利益之15倍為新臺幣（下同)9萬8,9
    60元（計算式：111年1月申報地價1,680元/平方公尺×地上
    權設定權利範圍39.27平方公尺×10%×15年＝9萬8,960元，元
    以下四捨五入），而系爭土地地價為56萬2,012元（計算式
    ：111年1月公告土地現值1萬600元/平方公尺×53.02平方公
    尺＝56萬2,012元），系爭土地1年所獲可視同租金利益之15
    倍未逾系爭土地地價，依民事訴訟法第77條之4規定，上開
    第1項聲明之訴訟標的價額應核定為9萬8,960元。另上開第2
    項聲明之目的係為除去系爭土地上所設定地上權之負擔，其
    訴訟標的價額應與第1項聲明相同，且自經濟上觀之，其訴
    訟目的一致，不超出終局標的範圍，不併計其價額，故本件
    訴訟標的價額核定為9萬8,960元，應徵第一審裁判費1,000
    元。　
三、另「因財產權而起訴，其訴訟標的之金額或價額在新臺幣十
    萬元以下部分，徵收一千元；逾十萬元至一百萬元部分，每
    萬元徵收一百元；逾一百萬元至一千萬元部分，每萬元徵收
    九十元；逾一千萬元至一億元部分，每萬元徵收八十元；逾
    一億元至十億元部分，每萬元徵收七十元；逾十億元部分，
    每萬元徵收六十元；其畸零之數不滿萬元者，以萬元計算。
    」民事訴訟法第77條之13定有明文。又依「臺灣高等法院民
    事訴訟、非訟事件、強制執行費用提高徵收數額標準」規定
    ，訴訟標的之金額或價額逾十萬元部分，加徵原定數額十分
    之一。本件訴訟標的之價額為9萬8,960元，故應徵第一審裁
    判費1,000元。
四、當事人對於本院核定訴訟標的價額之裁定，得於10日內抗告
    ，故原告至遲應於本院前開核定訴訟標的價額之裁定確定後
    5日內，向本院補繳第一審裁判費1,000元，如未依期補正，
    即以裁定駁回其訴。
五、依民事訴訟法第77條之1、第249條第1項但書規定，裁定如
    主文。　
中　　華　　民　　國　　111 　年　　9 　　月　　21　　日
                  民事庭法　官　陳湘琳
以上正本係照原本作成。                                  
如不服本裁定關於核定訴訟標的價額部分，應於送達後10日內向
本院提出抗告狀，並繳納抗告費新臺幣1,000元；其餘關於命補
繳裁判費部分，不得抗告。
中　　華　　民　　國　　111 　年　　9 　　月　　21　　日
                        書記官　陳柏宏